【裁判字號】    94,交聲,301
【裁判日期】    950116
【裁判案由】    聲明異議
【裁判全文】
臺灣高雄地方法院交通事件裁定         94年度交聲字第301號
原處分機關  高雄市政府
異  議  人
即受處分人  甲○○
上列受處分人因聲明異議案件，對於高雄市政府94年5 月6 日所
為之處分（原處分：高市府交裁字第裁32-ZDA008981號），聲明
異議，本院裁定如下：
    主  文
異議駁回。
    理  由
一、按汽車行駛於高速公路，而不遵管制之規定者，處汽車駕駛
    人3000元以上6000元以下罰鍰，道路交通管理處罰條例第33
    條第1 項定有明文。而汽車駕駛人有第33條情形者，除依原
    條款處罰鍰外，並予記違規點數1 點，道路交通管理處罰條
    例第63條第1 項第1 款復定有明文。
二、本件聲請意旨略以：
  (一)參考標線區係提供駕駛人長距離行進間無法確切掌握標準的
    安全車距，在快速進入時調整車距之用，惟僅區區100公尺
    ，前方亦未設置預告或警示標誌提醒駕駛人參考安全車距以
    策安全，告發地點之設施不良，正當其以時速100公里進入
    標線區為調整之際，警員即逕予拍照舉發，手段欠缺正當性
    ；
  (二)系爭裁決僅以前揭告發通知單及1張顯示兩車相隔之參考標
    線格數之不清楚照片為憑，證據不足，且告發單上沒有蓋舉
    發員警的職章，無法認定是何人所舉發，又法院勘驗之錄影
    帶中影像並無相片中上下方之各項數據，故舉發照片上所顯
    示之車速及車輛安全距離應為合成照片，內容不實，有偽造
    文書之嫌；
  (三)內側車道為提供用路人超車使用，而本車係在未超速之情況
    下進行合法的超車行為，惟在超車前並無法先行判定相片中
    前車車速，致使本車在完成超車前，急遽縮減相對車距，若
    減速拉長距離，則本車勢必非法佔用內車道，故造成安全距
    離不足之主因，乃在於前車違規佔用內車道，其駕駛並無不
    當；
  (四)其向國道公路警察隊陳情之答覆未指明應於何時繳款，僅告
    知其如有異議於收到裁決書後20日向管轄地方法院聲明異議
    ，豈料竟於約2個月後始收受系爭裁決書，並將原罰鍰由300
    0元提高至6000元，該裁決書內容顯不正確等，
  (五)違規照片如有錄影帶翻拍，相關測速器、攝影機非度量衡儀
    器，其準確性令人質疑，警方應提出儀器出廠證明及定期檢
    驗合格證明；爰聲明異議云云。
三、經查：
  (一)高速公路交通管制規則第6 條第1 項第1 款規定：汽車行駛
    於高速公路時，前後兩車間之行車安全距離，在正常天候狀
    況下，小型車之安全距離為車輛速率之每小時公里數值除以
    二，單位為公尺。又公路行車安全距離辨識標線，用以提供
    車輛駕駛人保持安全行車距離之參考，視需要設於公路上行
    車經常超速、易肇事或其他有需要之路段。車輛駕駛人可依
    當時之行車速率，與前車保持適當條數之安全行車距離。本
    標線為白色橫向虛線，線寬10公分，線段長50公分，間隔50
    公分，每10公尺1 條，11條為1 組，組數視需要酌量增設，
    道路交通標誌標線號誌設置規則第187 條第1 、2 項亦定有
    明文。異議人即受處分人甲○○於93年12月13日9 時51分許
    ，駕駛其所有車牌號碼K2-0629 號自用小客貨車，在國道1
    號北上268 公里處，未保持行車安全距離（時速98公里，應
    保持49公尺，實距不足），為警舉發之事實，有內政部警政
    署國道公路警察局舉發違反道路交通管理事件通知單（公警
    局交字第ZDA008981 號）、現場錄影帶一捲附卷可稽。並經
    本院當庭勘驗該錄影帶結果：「錄影帶一開始播放時間為94
    年12月13日上午9 時51分，結束時間也為9 時51分，異議人
    所駕駛K2-0629 車輛，距前車白色自小客車約2 格多，未達
    3 格格線距離，異議人車輛前面有1 輛白色自小客車之煞車
    燈沒有亮，該白色自小客車離其前車之距離約7 個格線距離
    。」，揆諸前揭規定，異議人上開違規事實事證明確，堪以
    認定。
  (二)又本件用以採證未保持安全車距之器材分為雷射測照器材及
    攝影機兩種，雷射測照器材之設備分為雷射槍（測速）、相
    機（數位照相）、微電腦處理系統（儲存影像）、角架（固
    定器材），為執勤員警現場查看車道中車輛行進狀況，於確
    定違規行為後則以雷射測照器材照相採證，該器材所採證之
    照片可顯示日期、地點及車速。而攝影機係採全程攝錄，用
    以攝錄車流動態，作為舉發篩檢之用，如發現目標車輛因前
    方車輛變換車道或煞車減速，而影響目標車輛應保持之行車
    安全距離，則不予告發，攝影機之影像僅能顯示日期等情，
    亦有內政部警政署國道公路警察局第四警察隊（下稱第四警
    察隊）94年10月14日公警四交字第0940405651號函在卷為憑
    。尚且，前開雷射測速槍之原始出廠證明、檢驗證明，業據
    本院依職權函詢，並經第四警察隊94年12月16日公警四交字
    第0940406998號函覆，附有台灣光學有限公司之檢驗報告、
    證明書、檢驗證明及內政部警政署92年3 月4 日警署交字第
    092003228 號函各1 份附卷可佐；是故，本件第四警察隊所
    使用之測速及攝影器材，係處於正常可供使用之狀態，並無
    任何準確度之疑義，足資認定。被告所辯測速照片係屬偽造
    、測速儀器設備並無合格證明等語，純屬臆測之詞，難以採
    信。
  (三)汽車行駛高速公路，其車道之使用，除因交通事故及道路施
    工依臨時或可移動標誌指示或公路警察指揮外，應依設置之
    交通標誌、標線或號誌之規定，無設置者，車輛行駛於同向
    二車道路段，除為超車輛行駛於同向二車道路段，除為超越
    同一車道之前車時得暫時利用內側車道超越前車外，不得行
    駛內側車道。但排氣量超過1 千立方公分之小型車輛，得以
    最高速限於內側車道繼續行駛，高速公路交通管制規則第8
    條第1 項第1 款定有明文（94年3 月1 日修正前）；現行條
    文則修正為第3 款：內側車道為超車道。但小型車輛得以該
    路段容許之最高速限行駛於內側車道。異議人雖辯稱當時前
    方車輛有踩煞車，阻礙其行進致無法保持安全距離云云，然
    經本院當庭勘驗並拍攝錄影帶所顯示畫面，尚無所稱情事，
    而異議人係以時速98公里之速度行進，既未受有前方車輛之
    阻擋，該路段最高速限復為100 公里，則前方車輛符合上開
    規定，依法行駛於內側車道，並無疑義，是異議人行經上開
    路段未依規定保持安全車距之事實，至為灼然。
  (四)再者，第四警察隊係於該路段經過高速公路之上之跨越橋後
    ，自後方拍攝異議人之車輛，而公路行車安全距離辨識標線
    早在跨越橋前約160 公尺即有劃設，距離橋後方之公路行車
    安全距離辨識標線亦長達244 公尺，此有道路現場圖在卷可
    稽；參以新修正之道路交通管理處罰條例規定（94年12月28
    日修正），經以科學儀器取得證據資料證明其行為違規者，
    科學儀器應採固定式，並定期於網站公布其設置地點。但汽
    車駕駛人之行為屬未保持安全距離者，不在此限，第7 條之
    2 第1 項第7 款、第2 項第7 款定有明文，復對照同條第3
    項之規定：對於前項第9 款之違規行為（即行車速度超過規
    定之最高速限或低於規定之最低速限。），採用固定或非固
    定式科學儀器取得證據資料證明者，於一般道路須至少於1
    百公尺，於高速公路、快速公路須至少於3 百公尺前，明顯
    標示之。顯然，立法者在新法就以科學儀器拍攝違規事由之
    部分，已採較為保護駕駛人之標準；雖如此，對於未保持車
    距與未依速限行使不同之違規事由，立法者仍本於其立法裁
    量定有不同之規範標準，前者並無第7 條之2 第3 項之適用
    ，自不待言。況且，本院認為244 公尺之距離，亦足資作為
    駕駛人辨識行車速度過快、車距不足之用，本件當時車流量
    不大，已勘驗如上，異議人不僅有相當時間反應、調整其車
    輛行進間與前車之安全距離，乃捨此不為，竟變換車道，猶
    空言國道公路警察局藉此坑殺人民血汗錢云云，實不足取。
  (五)末按，聲明異議，無停止執行之效力，但依法裁定停止執行
    者，不在此限，道路交通案件處理辦法第15條定有明文。違
    反道路交通管理事件行為人，未依規定自動繳納罰鍰，或未
    依規定到案聽候裁決，處罰機關應依基準表逕行裁決之；又
    違反道路交通管理處罰條例第33條第1 項規定，逾越應到案
    期限30日以上者，裁罰6000元，違反道路交通管理事件統一
    裁罰基準及處理細則第44條第1 項、違反道路交通管理事件
    統一裁罰基準表分別訂有明文。而異議人於94年1 月3 日即
    已合法收受送達，第四警察隊所製發公警局交字第ZDA00898
    1 號之舉發通知單，其上註明之應到案日期為94年1 月25日
    ；異議人並未依規定自動繳納罰鍰（最低額），高雄市政府
    復於94年5 月6 日開立違反道路交通管理事件裁決書（高市
    府交裁字第裁32-ZDA008981號），亦經94年5 月10日合法送
    達等情，均有上開舉發通知單、裁決書及其送達證明文件附
    卷可憑。異議人稱原罰鍰由3000元提高至6000元，該裁決書
    內容顯不正確云云，所辯自無理由。
四、綜上所述，異議人所辯及其理由，均非可採。從而，原處分
    機關依首揭規定所為之處分，於法尚無違誤，本件異議為無
    理由，應予駁回。爰依道路交通管理處罰條例第87條第2 項
    、道路交通案件處理辦法第19條，裁定如主文。
中    華    民    國    95    年    1     月    16    日
                      交通法庭  法  官  戰諭威
以上正本證明與原本無異。
如不服本裁定應於送達後5日內向本院提出抗告狀。
中    華    民    國    95    年    1     月    16    日
                                書記官  林佳蓉


司法院資訊處製作；財團法人民間司法改革基金會備份。
